臺灣高等法院高雄分院刑事判決
111年度上易字第163號
上  訴  人  
即  被  告  潘唯芯


上列被告因詐欺案件，不服臺灣屏東地方法院111年度易字第18
號中華民國111年3月22日第一審判決（起訴案號：臺灣屏東地方
檢察署110年度偵字第9025號），提起上訴，本院判決如下：
    主  文
上訴駁回。
    事實及理由
一、本案經本院審理結果，認第一審判決認事用法及量刑均無不
    當，應予維持，並引用如附件第一審判決書記載之事實、證
    據及理由。
二、本院補充之理由：
　㈠量刑部分：
　　茲據上訴人即被告甲○○（下稱被告）於本院審理時，就其犯
    罪之動機自陳其因配偶之收入頗高而原本全職擔任家庭主婦
    ，惟因沈迷地下賭博致積欠債務，為清償對地下錢莊之欠款
    而犯本案。又被告於本院審理中經闡明後，對其在程序中指
    稱本件係遭被害人拒絕其賠償云云之真意為何，則表示本件
    於案發後經被告之配偶出面處理時，雙方本已協議由其等按
    月賠償被害人新臺幣（下同）28,141元，嗣被告因家中發生
    事故而要求改為每月還款10,000元，卻遭被害人拒絕，乃其
    選擇每日私自在被害人帳戶存入200元之方式（依卷附被害
    人提出並請求調查不明來源款項之存摺及交易明細所示，實
    際上亦僅有零星存入數筆之紀錄，並非每日，金額亦遠不及
    其片面要求降低之數額即每月10,000元。詳本院卷第65頁、
    第67頁、第105頁、第107頁）為之，若被害人同意接受其上
    開提出之變更方案，被告就願意每月付給10,000元或15,000
    元云云（詳本院卷第137頁、第138頁）之犯後態度。此為原
    審法院未曾或不及審酌者，茲補充之，惟因受限於不利益變
    更禁止原則，認為就判決之結果不生影響，附此敘明。
　㈡沒收部分：
　　按債務人非依債務本旨實行提出給付者，不生提出之效力。
    民法第235條前段定有明文。本案經原審判決後，被害人因
    發現存摺內有數筆由不明來源存入200元款項之紀錄，擔心
    無端捲入不法集團之犯罪而深感困擾，乃以書狀提出該紀錄
    請求協助調查（本院卷第51頁、第101頁），嗣經本院訊問
    被告而據其自承存入該等款項，已如前述。茲被告對該等數
    筆斷續存入之零星款項雖聲稱係為賠償被害人所受損害云云
    。然依前述，其未經知會而私自將零星款項存入被害人帳戶
    之行為及目的，不僅與雙方所認知之被害人意願不符，存入
    數額與所稱欲清償之債務亦迥不相當，是其提出之方式及內
    容不僅對債務之消滅幾無助益，猶反而造成被害人之困擾，
    顯然非依債務之本旨提出，遑論亦不曾提出具體數額、資料
    供本院調查，依前開說明，應認其作為並不生提出之效力，
    尚難認為已將（部分）犯罪所得實際合法發還被害人，對於
    原判決諭知沒收之內容及結果均不生影響，併此敘明。
三、綜上所述，本案原審法院之認事用法並無不當，量刑已屬從
    輕，被告上訴意旨指摘原判決不當並無理由，應予駁回。
據上論斷，應依刑事訴訟法第368條、第373條，判決如主文。
本案經檢察官蔡榮龍提起公訴，檢察官蔡國禎到庭執行職務。
中　　華　　民　　國　　111 　年　　8 　　月　　23　　日
                  刑事第十庭    審判長法　官  陳中和
                                      法　官  任森銓
                                      法　官  陳松檀
以上正本證明與原本無異。
不得上訴。
中　　華　　民　　國　　111 　年　　8 　　月　　23　　日
                                    　書記官  李佳旻
　　　　　　　　　　　　　　　　　　　
【附件】
臺灣屏東地方法院刑事判決
111年度易字第18號
公  訴  人  臺灣屏東地方檢察署檢察官
被      告  甲○○
上列被告因詐欺案件，經檢察官提起公訴（110年度偵字第9025
號），嗣被告於本院準備程序中就被訴事實為有罪之陳述，經本
院告知簡式審判程序之旨，並聽取當事人之意見後，由本院合議
庭裁定改由受命法官獨任進行簡式審判程序，判決如下：
    主  文
甲○○犯詐欺取財罪，處有期徒刑壹年。未扣案之犯罪所得新臺幣
參佰肆拾肆萬玖仟貳佰玖拾伍元沒收，於全部或一部不能沒收或
不宜執行沒收時，追徵其價額。
    事  實
一、甲○○(原姓名潘麗秀)為償還在外積欠之債務，明知其二哥潘
    建坤並未經營當鋪，竟意圖為自己不法之所有，基於詐欺取
    財之犯意，於民國109年2月間，以通訊軟體LINE向友人乙○○
    佯稱其二哥因經營當鋪需要資金放貸給客戶，可投資其二哥
    之當鋪獲取高額利息，如投資新臺幣(下同)50,000元，每月
    即可獲取利息2,000元云云，致乙○○信以為真而陷於錯誤，
    除與甲○○見面時直接交付現金給甲○○作為投資款外，並接續
    於附表一(即乙○○以其參加之合會得標會款轉作投資款)、附
    表二(乙○○將投資款以匯款或轉帳方式入甲○○指定之張子權
    新園郵局帳號00000000000000帳戶〈下稱張子權郵局帳戶〉、
    李月理臺灣銀行帳號000000000000號帳戶〈下稱李月理臺銀
    帳戶〉)所示時間，將如附表一、二所示款項交由甲○○取得，
    甲○○於接續施詐期間共計詐得3,600,000元。嗣於109年12月
    間，乙○○發現受騙而要求甲○○償還其投資款，雙方並於109
    年12月26日立下借款契約(借據)，約定甲○○應償還3,600,00
    0元予乙○○，並自立約後按月償還乙○○28,141元，惟甲○○於
    償還6個月後即未再還款(第6個月僅償還10,000元，共償還1
    50,705元，尚餘3,449,295元未償還)，乙○○因此報警處理，
    始悉上情。
二、案經屏東縣政府警察局東港分局報告臺灣屏東地方檢察署檢
    察官偵查後起訴。　　
    理  由
一、本案被告甲○○（下稱被告）所犯，並非死刑、無期徒刑、最
    輕本刑為3年以上有期徒刑之罪，或高等法院管轄第一審之
    案件，其於本院準備程序中，就前揭被訴事實為有罪之陳述
    ，經受命法官告以簡式審判程序之旨，並聽取被告及公訴人
    之意見後，本院認為適宜進行簡式審判程序，依刑事訴訟法
    第273條之1第1項、第284條之1規定，經合議庭評議後，裁
    定本案由受命法官獨任進行簡式審判程序，是本案之證據調
    查，依刑事訴訟法第273條之2規定，不受同法第159條第1項
    、第161條之2、第161條之3、第163條之1及第164條至第170
    條規定之限制，合先敘明。
二、上揭犯罪事實，業據被告於本院準備程序及審理時坦承不諱
    （見本院卷第37、44、50至51頁），核與證人即告訴人乙○○
    、證人張子權及李月理於警詢、偵查中之證述情節大致相符
    （見警卷第11至15、19至20、23至25頁，偵卷第43至46、23
    7至240頁），並有張子權郵局帳戶之開戶資料及客戶歷史交
    易清單、李月理臺銀帳戶之開戶資料及存摺存款歷史明細資
    料、內政部警政署反詐騙諮詢專線紀錄表、告訴人之臺灣銀
    行帳號000000000000號帳戶存摺封面、永豐銀行新臺幣匯出
    匯款申請單影本、告訴人之中國信託銀行帳號000000000000
    號帳戶存摺封面及內頁影本、告訴人之郵局帳號0000000000
    0000號帳戶存摺封面及內頁影本、被告與告訴人之通訊軟體
    Messenger、LINE對話紀錄擷圖、告訴人提供之互助會會單
    暨互助會匯款每期轉帳明細、被告與「沛欣」之通訊軟體LI
    NE對話紀錄擷圖及被告與告訴人簽訂之借款契約（借據）等
    件附卷可稽（見警卷第31至47、65、68、70至119頁，偵卷
    第19至24、55至115、129至231、249至269頁），足認被告
    上開任意性自白與事實相符，是本案事證明確，被告犯行堪
    以認定，應依法論科。
三、論罪科刑：
㈠、核被告所為，係犯刑法第339條第1項之詐欺取財罪。
㈡、爰審酌被告正值壯年，竟不思正途賺取財物，而以佯稱可投
    資獲利之方法對告訴人施以詐術詐取鉅額錢財，顯然欠缺尊
    重他人財產法益之觀念，所為應予非難；惟念被告犯後終能
    坦承犯行，但迄未與告訴人達成調解，僅償還告訴人150,70
    5元後即未繼續還款，尚未彌補告訴人所受損害；及斟酌其
    犯罪動機、目的、手段、告訴人受騙金額，暨被告自陳高中
    肄業之教育程度，案發時係家庭主婦、目前從事清潔工，已
    婚有2名未成年子女等語（見本院卷第50頁）等一切情狀，
    量處如主文所示之刑。
四、沒收部分：
　　按犯罪所得，屬於犯罪行為人者，沒收之；前開沒收，於全
    部或一部不能沒收或不宜執行沒收時，追徵其價額，刑法第
    38條之1第1項前段、第3項定有明文。查本案被告向告訴人
    詐得之3,600,000元為其犯罪所得，扣除被告已償還告訴人
    之150,705元，剩餘3,449,295元並未扣案，亦未實際合法發
    還告訴人，被告供稱已用來償還地下錢莊之債務等語（見警
    卷第5頁），自應依刑法第38條之1第1項前段、第3項之規定
    宣告沒收，並於全部或一部不能沒收或不宜執行沒收時，追
    徵其價額。
據上論斷，應依刑事訴訟法第273條之1第1項、第299條第1項前
段，刑法第339條第1項、第38條之1第1項前段、第3項，刑法施
行法第1條之1第1項，判決如主文。　　
本案經檢察官蔡榮龍提起公訴，檢察官王雪鴻到庭執行職務。
中　　華　　民　　國　　111 　年　　3 　　月　　22　　日
                  刑事第三庭    法  官  張瑞德
以上正本證明與原本無異。
如不服本判決應於收受判決後20日內向本院提出上訴書狀，並應
敘述具體理由；其未敘述上訴理由者，應於上訴期間屆滿後20日
內向本院補提理由書（均須按他造當事人之人數附繕本）「切勿
逕送上級法院」。
中　　華　　民　　國　　111 　年　　3 　　月　　22　　日
書記官  李佩玲

附錄本案論罪科刑法條全文：
中華民國刑法第339條
（普通詐欺罪）
意圖為自己或第三人不法之所有，以詐術使人將本人或第三人之
物交付者，處5年以下有期徒刑、拘役或科或併科50萬元以下罰
金。
以前項方法得財產上不法之利益或使第三人得之者，亦同。
前二項之未遂犯罰之　　　　　　　　　　　　　　　　　　　　　　　　　　　　　　　　
附表一(乙○○以合會得標會款轉作投資款)：
編號 合會內容 乙○○得標日 應收得之會款轉作投資款金額 1 甲○○自任會首，召集每會份10,000元之合會，共計37會份，期間自106年10月10日起至109年10月10日止。 109年10月10日(尾會) 360,000元 2 甲○○自任會首，召集每會份10ㄝ000元之合會，共計25會份，期間自107年4月10日起至109年4月10日止。 109年4月10日(尾會) 240,000元   合計 600,000元 

附表二：(乙○○將投資款匯入或轉入甲○○使用之帳戶)

編號 轉帳匯款日期 轉出帳戶 轉入帳戶 金額 1 109年4月14日 告訴人郵局帳戶 張子權郵局帳戶 50,000元 2 109年5月13日 告訴人郵局帳戶 張子權郵局帳戶 100,000元 3 109年5月21日 告訴人郵局帳戶 張子權郵局帳戶 200,000元 4 109年6月29日 告訴人郵局帳戶 張子權郵局帳戶 100,000元 5 109年9月21日 告訴人中信帳戶 張子權郵局帳戶 200,000元 6 109年4月5日 告訴人臺銀帳戶 李月理臺銀帳戶 100,000元 7 109年4月14日 告訴人臺銀帳戶 李月理臺銀帳戶 18,300元 8 109年4月16日 永豐銀行泰山分行臨櫃匯款（劉榮財代匯） 李月理臺銀帳戶 500,000元 9 109年7月8日 告訴人中信帳戶 李月理臺銀帳戶 1,600,000元    合計 2,868,300元